【裁判字號】    88,自,432
【裁判日期】    890508
【裁判案由】    侵占
【裁判全文】
臺灣板橋地方法院刑事判決                          八十八年度自字第四三二號
    自  訴  人  丁○交通有限公司  設臺北縣板橋市○○路○段二六五號一樓
    代  表  人  丙○○
    代  理  人  戊○○
    被      告  甲○○
右列被告因侵占案件，經自訴人提起自訴，本院判決如左：
    主  文
甲○○意圖為自己不法之所有，而侵占自己持有他人之物，處有期徒刑肆月。
    事  實
一、甲○○前於民國七十六年間因違反藥物藥商管理法，另於八十年間因賭博案，經
    台灣台北地方法院分別判處有期徒刑二年，經減處為有期徒刑一年確定，暨判處
    有期徒刑三月，如易科罰金以三十元折算一日確定，先後於七十七年五月七日刑
    滿及於八十一年六月二十四日易科罰金執行完畢，猶不知悔改（不構成累犯），
    復於八十八年七月一日在臺北縣板橋市○○路○段二六五號一樓丁○交通有限公
    司（以下簡稱為「丁○公司」）之營業所，以每日租金新臺幣（下同）七百元，
    每三日繳租一次，逾期未繳應返還車輛之條件向丁○公司之職員陶再生租用該公
    司所有牌照ＥＱ─二一○號小客車營業，於首次繳納三日租金後，竟意圖為自己
    不法之所有，於同年七月四日起未再繳租，且避就他去、拒不還車，而在其台北
    縣、市區內之某處易其持有之前開汽車為所有，續為營運使用，迭經丁○公司催
    索無果，至八十九年元月十五日早晨五時許將車停放在台北市○○○路高架橋下
    之計程車休息區內為丁○公司人員尋獲，始被取回。
二、案經丁○公司代表人丙○○提起自訴。
    理  由
一、訊據被告甲○○就伊於前揭時地向丁○公司職員陶再生租用牌照ＥＱ─二一○號
    小客車在台北縣、市區內營業，於八十八年七月初繳納三日租金後即未再繳租，
    迄八十九年元月十五日早晨五時許被丁○公司人員尋回前，均未還車等情固不諱
    言，然矢口否認有何侵占犯行，辯稱：伊於八十八年七月前即向丁○公司租用該
    車長達四年餘，本次承租時未約定繳租期限，依伊之信用程度可十幾、二十日繳
    租，嗣原擬繳租並早日還車，但因曾為友人保證，代其向地下錢莊償還八萬餘元
    ，復借錢三、五千元或一萬元予其他同業始無力還款，絕無侵占該車之意云云置
    辯。經查，右揭事實業據自訴人丁○公司代表人丙○○及其代理人戊○○指訴綦
    詳，前開承租、欠租至追索、尋回車輛等情，亦經證人陶再芳證述無訛，並有存
    證信函、公司執照、執業登記證、營利事業登記證、新領牌照登記書、租車契約
    書等影本、戶籍謄本各一紙及交通部公路局台北區監理所八十八年十一月二十五
    日北監五字第三六八二五號函附之違規查詢報表、台北市交通事件裁決所八十
    八年十二月七日北市裁二字第八八七五八六八八○○號函附之舉發違反道路交通
    管理事件通知單六紙、郵政劃撥儲金存款通知單五紙等影本在卷可稽。被告辯稱
    伊為朋友任保證人後替其還債八萬餘元及借款予同業等情，未舉證以實其說，參
    照其供稱：「我從八十八年七月初開始沒付車租，車大概是今年農曆年前還車行
    的，我是在建國高架橋下休息，被自訴人查獲，我才告訴自訴人租金可不可以慢
    慢還，：：這輛車從八十八年七月初開始到八十九農曆年前都沒繳租，這段期間
    我都睡車上，我都沒跟車行說我住何處，我從沒回家睡覺，所以沒有收到車行的
    存證信函，這段期間都在台北縣市營業，我晚上都把車停在台北市建國高架橋下
    。：：我都有繼續在營業，我被一個司機同業騙了六萬元，因他欠地下錢莊錢，
    我作他保人，替他還了八萬多元，這是八十八年八、九月間的事，我每天賺一千
    多元，都拿去還地下錢莊了，我幫那位朋友還了一半的錢，在八十八年八、九月
    間地下錢莊的人有被抓到，：：地下錢莊的人在八十八年九月間有被警抓到，他
    們被抓之後，我就沒再還地下錢莊的錢。（在地下錢莊的人被抓之後，已無負債
    ，為何都還不把營業所得還自訴人？）我都是三千或二千被朋友借走，有時被借
    一萬多元，我幫朋友還錢並無收據，欠我錢的那些人也都找不到了，另外有人欠
    我三千、五千的人他們會還我。：：（從八十八年七月初開始到八十九年農曆年
    前有無遇過自訴人派人通知你要把車子還回去或繳車租？）都沒有遇見這些人，
    但是我知道欠租，而且也要把車還車行。（你欠租期間本人或曾經派人通知丁○
    公司說明不能繳租的困難或請求分期攤還？或曾約定何時還車？）我都沒有這樣
    做。（欠租期間丁○公司有無通知你可以欠租也可不用還車？）沒有。（你決定
    暫時不繳租也不還車是何時決定？）八十八年七月間時我是想說車子要還也要付
    車租，但實際都沒有付車租還車。我是在八十八年六月間當保證人，八十八年七
    月底或八月初才被地下錢莊找到要還錢，：：（在外居無定所是否有想辦法讓丁
    ○公司找到你？）在車子被找回前沒有這樣做。（有無曾經託一個叫乙○○的女
    子去向丁○公司說明要還錢？）沒有。：：（欠租期間的營業收入都到何處去了
    ？）我沒有玩女人，但有打牌，以二百五十元為底，一共大概輸了三至五萬元，
    （是不是因為打牌誤事的？）打牌也有誤事，我每天開車七、八個小時。：：我
    在八十八年七月份有繳了一次車租，陶再芳是有跟我講三天要繳一次租，但我沒
    有記在心裡。」（見本院八十九年四月二十四日訊問筆錄），可見被告在八十八
    年七月底、八月初代友還債前已欠繳租金多日，嗣既繼續營業，縱有所辯為友還
    款之事實，所代還之金額亦不逾四萬元，且有餘錢三、五萬元供以賭博或零星貸
    借款項予其他司機，顯非無力繳租，即無不可歸責於己之事由，卻拖欠數月未繳
    ，復避就他去，拒不返還車輛或與出租人洽商解決之道，足證其於八十八年七月
    初拒繳租金時起就所承租之汽車即有排除權利人自為管領支配，而有變易持有為
    所有之不法所有意圖甚明，所辯毋乃卸責之詞，不足採信。是本件事證明確，被
    告之犯行堪以認定，應依法論科。
二、核被告所為係犯刑法第三百三十五條第一項之侵占罪，其於七十六年間因違反藥
    物藥商管理法，另於八十年間因賭博案，經台灣台北地方法院分別判處有期徒刑
    二年，經減處為有期徒刑一年確定，暨有期徒刑三月，如易科罰金以三十元折算
    一日確定，先後於七十七年五月七日刑滿及於八十一年六月二十四日易科罰金執
    行完畢，有台灣高等法院檢察署刑案紀錄簡覆表可憑。爰審酌被告之品行、犯罪
    之動機、目的、手段、所生危害及犯後態度等一切情狀，量處如主文所示之刑，
    以示懲儆。
據上論斷，應依刑事訴訟法第三百四十三條、第二百九十九條第一項前段、刑法第三
百三十五條第一項、罰金罰鍰提高標準條例第一條前段判決如主文。
本案經檢察官楊仲濃到庭執行職務
中      華      民      國    八十九    年      五      月      八      日
                                      臺灣板橋地方法院刑事第五庭
                                          法  官   周建興
右正本證明與原本無異。
如不服本判決，應於判決送達後十日內，向本院提出上訴狀。
                                          書記官   許清秋
中      華      民      國    八十九    年      五      月      十一    日
刑法第三百三十五條
意圖為自己或第三人不法之所有，而侵占自己持有他人之物者，處五年以下有期徒刑
、拘役或併科一千元以下罰金。
前項之未遂犯罰之。


司法院資訊處製作；財團法人民間司法改革基金會備份。
